【裁判字號】    96,易,1640
【裁判日期】    970123
【裁判案由】    違反臺灣地區與大陸地區人民關係條例
【裁判全文】
臺灣彰化地方法院刑事判決              96年度易字第1640號
公  訴  人  臺灣彰化地方法院檢察署檢察官
被      告  乙○○
            甲○○○○○○
                    印尼國人.
上列被告因違反臺灣地區與大陸地區人民關係條例等案件，經檢
察官聲請簡易判決處刑（96年度偵字第6640號），由本院北斗簡
易庭移送改依通常訴訟程序審理（96年度斗簡字第486號），本
院判決如下：
    主  文
甲○○○○○○未經許可入國，處有期徒刑月，如易科罰金，以新臺
幣壹仟元折算壹日。緩刑伍年，並於刑之執行完畢或赦免後，驅
逐出境。
乙○○違反就業服務法第五十七條第一款雇主聘僱未經許可之外
國人之規定，五年內再違反，處有期徒刑月，如易科罰金，以
新臺幣壹仟元折算壹日。又違反臺灣地區與大陸地區人民關係條
例第十五條第四款不得僱用大陸地區人民在臺灣地區從事未經許
可之工作之規定，處有期徒刑貳月，如易科罰金，以新臺幣壹仟
元折算壹日。應執行有期徒刑肆月，如易科罰金，以新臺幣壹仟
元折算壹日。
    事實及理由
一犯罪事實：
  (一)甲○○○○○○係印尼國人，無犯罪前科，素行良好。竟一時失慮
    ，未經許可，於民國96年6月15日由屏東縣東港鎮偷渡入境
    。乙○○曾因違反就業服務法第44條規定，經彰化縣政府於
    95年6月20日裁處新臺幣（下同）155,000元罰鍰，迄今未逾
    5年；另因藏匿犯人案件，經本院以95年度易字第451號判決
    處拘役50日確定，於95年9月26日易科罰金執行完畢，素行
    欠佳（不構成累犯）。詎乙○○不知悔改，明知僱主不得聘
    僱未經許可之外國人，仍自95年3月11日起至甲○○○○○○偷渡入
    境即96年6月15日後某日止，未經許可，在彰化縣田尾鄉仁
    里村和平巷43號之塑膠工廠內，以每小時70元之代價，陸續
    僱用未經許可之印尼國人SOLIATUN、WATY TINI、HERMANTO
    、MURJITO、TIRTAGANI TISNAWIDJAJA、甲○○○○○○等6人，從
    事塑膠廢料回收、塑膠溶成等工作（尚不能證明乙○○有藏
    匿甲○○○○○○之犯意）；乙○○亦明知不得僱用大陸地區人民
    在臺灣地區從事未經許可之工作，並另行起意，自96年7月5
    日起，僱用來臺團聚之大陸地區人民王水愛，在上址工廠內
    從事同類工作。嗣於96年7月11日晚上10時許，為警在上址
    工廠內查獲。
  (二)案經彰化縣警察局北斗分局報告臺灣彰化地方法院檢察署檢
    察官偵查聲請以簡易判決處刑。
二證據：
  (一)被告甲○○○○○○、乙○○於本院坦承不諱之自白。
  (二)證人SOLIATUN、WATY TINI、HERMANTO、MURJITO、
    TIRTAGANI TISNAWIDJAJA、王水愛於警詢中之證述。
  (三)卷附之船員證影本、大陸地區人民資訊管理系統資料、外僑
    入出境資料處理系統查詢資料、外勞居留資料查詢明細表、
    彰化縣警察局北斗分局檢視紀錄表、現場照片、彰化縣政府
    裁處書。
三按國家安全法第3條第1項雖規定，人民入出境，應向內政部警
  政署入出境管理局申請許可。未經許可者，不得入出境。違反
  者，依同法第6條規定，處3年以下有期徒刑、拘役或科或併科
  9萬元以下罰金。惟入出國及移民法第1條規定，為統籌入出國
  管理，確保國家安全，規範移民事務，落實移民輔導，特制定
  本法。本法未規定者，適用其他有關法律之規定。同法第54條
  第1項並規定，未經許可入出國或受禁止出國處分而出國者，
  處3年以下有期徒刑、拘役或科或併科9萬元以下罰金。是入出
  國及移民法為入出國管理之特別規定，且該法就未經許可入出
  國，既已於同法第54條有處罰之明文，依同法第1條後段規定
  之意旨，為國家安全法第6條第1項之特別規定，自應優先適用
  入出國及移民法第54條處罰。核被告甲○○○○○○所為，係犯入出
  國及移民法第54條第1項未經許可入國罪。被告乙○○所為，
  係犯就業服務法第63條第1項違反同法第57條第1款規定雇主聘
  僱未經許可之外國人之罪，及臺灣地區與大陸地區人民關係條
  例第83條違反同條例第15條第4款不得僱用大陸地區人民在臺
  灣地區從事未經許可之工作之規定之罪。檢察官聲請簡易判決
  處刑書雖認被告甲○○○○○○係犯國家安全法第6條第1項違反同法
  第3條第1項規定之罪，惟業於本院審判期日當庭更正，自無庸
  變更起訴法條。按刑事法若干犯罪行為態樣，本質上原具有反
  覆、延續實行之特徵，立法時既予特別歸類，定為犯罪構成要
  件之行為要素，則行為人基於概括之犯意，在密切接近之一定
  時、地持續實行之複次行為，倘依社會通念，於客觀上認為符
  合一個反覆、延續性之行為觀念者，於刑法評價上，即應僅成
  立一罪。學理上所稱「集合犯」之職業性、營業性或收集性等
  具有重複特質之犯罪均屬之，例如經營、從事業務、收集、販
  賣、製造、散佈等行為概念者是。而就業服務法第63條第1項
  之罪，既以聘僱為其構成要件，則該罪之成立，本質上即具有
  反覆性，被告乙○○係於密切接近之一定時間及空間內反覆聘
  僱6名外國人，於行為概念上，應認為包括的一罪，而為集合
  犯，不必論以數罪。被告乙○○所犯就業服務法第63條第1項
  及臺灣地區與大陸地區人民關係條例第83條之罪，犯意各別，
  行為不同，應分論併罰。查被告甲○○○○○○無犯罪前科，被告乙
  ○○曾因藏匿犯人案件，經本院以95年度易字第451號判決處
  拘役50日確定，於95年9月26日易科罰金執行完畢（不構成累
  犯），此有臺灣高等法院被告全國前案紀錄表可按，爰審酌被
  告甲○○○○○○素行良好，所犯已破壞國家對於入出國事務之管理
  ，被告乙○○素行欠佳，所犯已破壞國家對於國民就業事務之
  管理及臺灣與大陸兩岸關係之管理，惟均於本院審理中坦承犯
  行，態度良好，及其他一切情狀，分別量處如主文所示之刑，
  並諭知易科罰金之折算標準，被告乙○○並定其應執行刑及諭
  知易科罰金之折算標準，以資懲儆。被告甲○○○○○○未曾因故意
  犯罪受有期徒刑以上刑之宣告，已如前述，因一時失慮，偶罹
  刑典，經此偵審之教訓，當知所警惕，信無再犯之虞，本院認
  所宣告之刑以暫不執行為適當，併依刑法第74條第1項第1款諭
  知緩刑5年，以啟自新，及依刑法第95條諭知於刑之執行完畢
  或赦免後，驅逐出境。
四如不服本判決，得於判決送達後10日內向本院提出上訴狀，上
  訴於上級法院（應敘述具體理由，並附繕本，上訴狀勿逕送上
  級法院）。
據上論斷，應依刑事訴訟法第452條、第310條之2、第454條、第
299條第1項前段，入出國及移民法第54條第1項，就業服務法第
63條第1項，臺灣地區與大陸地區人民關係條例第83條，刑法第
11條前段、第51條第5款、第41條第1項前段、第2項、第74條第1
項第1款、第95條，判決如主文。
本案經檢察官吳曉婷到庭執行職務。
中    華    民    國    97    年    1     月    23    日
                  刑事第四庭    法  官   廖政勝
以上正本證明與原本無異。
中    華    民    國    97    年    1     月    23    日
                                書記官   莊何江
附錄：
入出國及移民法第54條第1項
未經許可入出國或受禁止出國處分而出國者，處3年以下有期徒
刑、拘役或科或併科新臺幣9萬元以下罰金。
就業服務法第57條第1款
雇主聘僱外國人不得有下列情事：
一、聘僱未經許可、許可失效或他人所申請聘僱之外國人。
就業服務法第63條第1項
違反第44條或第57條第1款、第2款規定者，處新臺幣15 萬元以
上75萬元以下罰鍰。五年內再違反者，處3年以下有期徒刑、拘
役或科或併科新臺幣120萬元以下罰金。
臺灣地區與大陸地區人民關係條例第15條第4款
下列行為不得為之：
四  僱用或留用大陸地區人民在臺灣地區從事未經許可或與許可
範圍不符之工作。
臺灣地區與大陸地區人民關係條例第83條
違反第15條第4款或第5款規定者，處2年以下有期徒刑、拘役或
科或併科新臺幣30萬元以下罰金。


司法院資訊處製作；財團法人民間司法改革基金會備份。
